【裁判字號】    88,訴,1469
【裁判日期】    890810
【裁判案由】    毒品危害防制條例
【裁判全文】
臺灣臺北地方法院刑事判決                        八十八年度訴字第一四六九號
    公  訴  人  臺灣臺北地方法院檢察署檢察官
    被      告  丁○○
                己○○
                戊○○
                庚○○
右列被告因毒品危害防制條例案件，經檢察官提起公訴（八十八年度偵字第二八六四
號），本院判決如左：
    主  文
丁○○連續轉讓第二級毒品，累犯，處有期徒刑捌月；扣案如附表編號一、二所示之
物均沒收銷燬。
己○○連續幫助施用第二級毒品，處有期徒刑肆月，如易科罰金以佰元折算壹日。
戊○○連續轉讓第二級毒品，處有期徒刑柒月。
庚○○轉讓第二級毒品，處有期徒刑柒月；扣案如附表編號四所示之物均沒收銷燬。
    事  實
一、丁○○有竊盜、麻藥前科，民國八十六年因違反麻醉藥品管理條例、妨害兵役治
    罪條例等案件，經法院定應執行有期徒刑七月確定，甫於八十七年二月十九日執
    行完畢；戊○○有多次麻藥、煙毒前科，於八十三年間因違反麻醉藥品管理條例
    、肅清煙毒條例、藥事法等案件，經法院定應執行有期徒刑四年六月確定，於八
    十五年十月九日假釋出監，假釋中，復於八十七年因毒品危害防制條例案件，經
    臺灣板橋地方法院判處免刑，又於八十八年因毒品危害防制條例案件，經本院各
    判處有期徒刑五月、八月，應執行有期徒刑一年確定，並經撤銷前開假釋，現在
    臺灣台北監獄執行殘刑中；庚○○有竊盜、盜匪等前科，最近一次於八十六年因
    妨害自由案件，經台灣士林地方法院判處拘役七十日確定，於八十六年九月十九
    日執行完畢（除丁○○外，庚○○、戊○○均不構成累犯）。
二、丁○○、己○○原係男女朋友關係，自八十七年六月間起，在台北市○○街十六
    號七樓之八賃屋同居，與戊○○、庚○○同因施用毒品而結識，均明知安非他命
    係毒品危害防制條例明定列為第二級毒品，不得非法轉讓、持有：
(1)丁○○竟基於無償轉讓安非他命之概括犯意，自八十七年六月間某日起，至八十八
  年一月二十三日止，在上址德惠街租處，先後無償轉讓第二級毒品安非他命予己○○、戊○○多次，並先後於八十七年十一月底、同年十二月底及八十八年一月中旬
  某日，在上址連續無償轉讓予已成年之辛○○三次，另於八十七年十一月中旬及下
  旬，在上址租屋處，連續無償轉讓予已成年之壬○○二次，供其等施用（每次重量
  不詳，均係供一次施用之量）。
(2)己○○基於幫助施用安非他命之概括犯意，先於與丁○○同居期間，受丁○○之託
  在德惠街上址以電話向綽號「老六」之不詳姓名人士聯絡安排購買毒品事宜，再由
  丁○○與該名人士進行交易，取得安非他命施用，復於八十八年一月二日，在台北
  市○○街上址住處，受丙○○委託，將庚○○寄放該處委請己○○代為處理之安非
  他命，交付予丙○○（即己○○主觀上應認係受丙○○委託代為取得毒品，並無移
  轉毒品所有權予丙○○之意），重量約為一公克左右，幫助丙○○施用第二級毒品
  安非他命。
(3)戊○○亦基於轉讓安非他命之概括犯意，先後於八十七年一月間某日、八十八年一
  月上旬某日，在台北市○○街一八一號七樓之四及上址德惠街住處，連續無償轉讓
  安非他命予陳怡玲二次（每次重量不詳，價值約新台幣二千元），另於八十七年十
  二月某日起，在上址丁○○位於德惠街住處，連續多次無償轉讓安非他命予丁○○
  ，供其等施用（重量不詳，約供一次施用之量）。
(4)庚○○於八十八年一月上旬某日，在己○○位於德惠街上址住處，無償轉讓安非他
  命與己○○一次，供其施用（重量不詳，約供一次施用之量）。
三、嗣於八十八年一月二十三日下午一時三十分許，為警在台北市○○街十六號七樓
    之八查獲丁○○、己○○二人，並自丁○○處扣得先前供己施用尚未轉讓之安非
    他命二小包（淨重一‧三八五三克）、吸食器二組、酒精燈二個、瓦斯噴燈一個
    、分裝袋五十三個、沾有安非他命殘渣袋六個、殘渣空瓶二個等物，另自己○○
    處扣得供己施用之安非他命一小包（淨重０‧０四五二克），並陸續查獲前往上
    址欲施用毒品之辛○○、壬○○，己○○、丁○○復依警指示分別電請庚○○、
    戊○○提供毒品前往德惠街上址施用，庚○○、戊○○乃先後於同日下午二時五
    十分許、翌（二十四）日凌晨三時三十分許，各自攜帶先前供己施用所持有之毒
    品至上址赴約，均尚未著手轉讓之際，即為埋伏之員警當場查獲，並自庚○○處
    扣得安非他命一包（淨重七‧七一四六克），自戊○○處扣得海洛因二小包（驗
    餘淨重０‧九五克）、含海洛因香菸一支、安非他命二小包（淨重０‧九八一五
    克）。
四、案經台北縣警察局永和分局報請臺灣台北地方法院檢察署檢察官偵查起訴。
    理  由
甲、茲就認定被告丁○○、己○○、戊○○、庚○○各該犯罪事實所憑證據及理由分
    述如左：
一、丁○○部分：
    訊據被告丁○○於審理時對於右揭時、地無償轉讓安非他命予陳盈伶、戊○○、
    辛○○、壬○○各情均坦承不諱，核與被告陳盈伶、戊○○及證人辛○○、壬○○分別於警訊及偵、審時證述情節大致相符，被告上開自白核與事實相符，足堪
    認定。
二、己○○部分：
    訊據被告己○○固不諱言幫助丁○○打電話向綽號「老六」之人士聯絡購買毒品
    施用，核與被告丁○○供述情節相符（見本院八十八年十一月二日、八十九年三
    月二日、六月二日訊問筆錄），惟矢口否認有轉讓、幫助丙○○取得毒品犯行，
    辯稱：伊係向丙○○購買毒品云云，然查：被告於右揭時地如何幫助丙○○取得
    安非他命以供施用等情，業據被告於警訊時供稱：「伊於八十八年元月二日六時
    許，受庚○○之託，將寄放在伊德惠街住處之安非他命，以三千元代價販售予丙○○，並將所得交給庚○○」等語（見偵查卷第七頁），於本院審理時亦自承：
    「因庚○○缺錢，故幫忙賣安非他命，不過後來沒有人買」等語（見本院八十九
    年三月二日訊問筆錄），顯然被告陳盈伶確有幫忙陳盈貴處理寄放之安非他命無
    疑，核與證人丙○○於警訊時供稱：「己○○多次販賣安非他命予我，最近三次
    是在八八年一月二日至十九日間，每次地點為台北市慶生醫院前或林森北路與農
    安街口處，代價為二千至三千元不等，每次數量一至二公克不等」等語（見偵查
    卷第二八頁），於偵查中則稱：「伊那幾天確有找己○○幫忙買二次，但日期不
    敢確定」等語（見偵查卷第九二頁），雖然就己○○究係販賣或係幫助施用安非
    他命、交付次數等部分，警訊及偵查中供述略有不同，惟就證人指述被告確有幫
    助丙○○取得安非他命（即己○○係受託取得安非他命轉交予丙○○，並未涉及
    所有權移轉問題）以供施用之基本事實，被告己○○與證人丙○○之供述仍屬相
    符。另就被告己○○幫助丙○○取得毒品之次數，依照「罪疑為輕」原則，依卷
    存資料僅能證明被告己○○於八十八年一月二日該次幫助丙○○取得毒品以供施
    用之犯行，至於其餘轉讓或幫助施用毒品犯行則屬不能證明，是被告嗣後翻異前
    詞，否認犯罪，顯係飾卸之詞，不足採信。
三、戊○○部分：
    訊據被告戊○○於偵、審時對於右揭事實均坦承不諱，偵查中供稱：「（八十七
    年一月間）我有在歸綏街交一包安給她（指己○○），‧‧‧又在（八十八年）
    一月上旬在德惠街住處交給她一包安，‧‧‧是請她的」等語、「伊有拿安非他
    命給己○○、丁○○施用，是請他們」等語（見偵查卷第七九頁反面、第九三頁
    ），本院審理時並不否認與丁○○自八十七年十二月間共同出資購買毒品後，即
    互相提供毒品以供彼此施用，另供稱：「曾分別在歸綏街、德惠街，二次無償提
    供安非他命與己○○」等語（見本院八十九年六月二日訊問筆錄），核與被告己○○、丁○○於偵、審時之供述，若合符節。被告自白核與事實相符，應堪採信
    。
四、庚○○部分：
    訊據被告庚○○於本院審理時矢口否認有前述犯行，辯稱：伊偵查中所供係承認
    為警查獲當次確有意轉讓，除該次外，並未轉讓毒品予己○○云云。惟查，偵查
    中經檢察官質以被告庚○○：「有無提供『安』給他們（指丁○○、己○○）吸
    用？」答稱：「是請他們」等語（見偵查卷第九十四頁），並經本院勘驗偵查錄
    音帶確認無訛，製有勘驗筆錄在卷可稽，證人己○○於警訊時亦供稱：「伊於八
    十八年一月上旬（日期不詳）在台北市○○街十六號七樓之八向庚○○以三千元
    購得安非他命一小包吸食」等語（見偵查卷第六頁），雖然不能證明庚○○有何
    販賣安非他命犯行，然以被告庚○○、己○○均有施用毒品前科，並均自承當時
    仍繼續施用毒品等情，綜觀被告庚○○及己○○上開供述，足徵被告庚○○亦應
    係被告己○○施用毒品之來源之一，參以被告己○○依警指示電請被告庚○○攜
    帶毒品至上址供其施用，被告庚○○即依約赴會，並為警當場查獲安非他命一包
    ，衡情若非雙方熟識，且先前庚○○即有交付安非他命供己○○施用經驗，因而
    知悉己○○上址處尚有其他人聚集施用毒品，被告庚○○應不致攜帶如此數量安
    非他命赴約，被告庚○○、己○○嗣後翻異前詞，均無非飾卸及迴護之詞，不足
    採信。被告庚○○確有轉讓毒品予己○○之犯行，堪以認定。
乙、安非他命經行政院衛生署於六十九年十二月八日以衛署藥字第三０一一二四號公
    告禁止輸入、製造，並自七十年六月一日禁止販賣，又於七十五年七月十一日以
    衛署藥字第五九七六二七號公告列入禁藥管理，再於八十七年五月二十日經列入
    毒品危害防制條例公告管制之第二級毒品並經總統公告之，被告丁○○、戊○○
    、庚○○無償轉讓安非他命予他人，核其等所為，均係違反毒品危害防制條例第
    八條第二項之轉讓第二級毒品罪。被告己○○基於幫助丁○○、丙○○施用毒品
    之主觀犯意，或幫助丁○○聯絡取得毒品事宜，或受丙○○委託交付庚○○代為
    處理之毒品以供施用，核其所為，係幫助犯同條例第十條第二項之幫助施用第二
    級毒品罪。按「轉讓」與「受託代為取得」之區別，在於前者有移轉物之所有權
    之意思，後者之所有權自始歸屬委託人，受託代為取得者僅係基於占有輔助人地
    位，其將毒品交付委託人，乃受託代為取得之當然結果，並無移轉所有權之意，
    公訴人認被告己○○轉讓毒品予丙○○云云，起訴法條容有未洽，惟基本事實則
    屬同一，本院自應變更起訴法條予以審理。又公訴人雖漏未就被告丁○○轉讓第
    二級毒品安非他命予己○○、戊○○之犯行、被告戊○○轉讓第二級毒品安非他
    命予丁○○之犯行、被告己○○幫助丁○○施用毒品犯行等部分起訴，惟各該部
    分與起訴部分，均有連續犯之裁判上一罪關係，基於審判不可分之原則，本院自
    得併予審究，附此敘明。又被告丁○○、戊○○、庚○○轉讓安非他命前持有安
    非他命之低度行為，應為轉讓之高度行為所吸收，被告己○○就幫助丙○○取得
    安非他命前持有安非他命之低度行為，為幫助施用毒品之高度行為所吸收，均不
    另論罪。被告丁○○、戊○○、己○○所犯上開轉讓第二級毒品罪、幫助施用毒
    品罪，均時間緊接、犯構成要件相同之罪名，顯係各基於概括犯意反覆為之，均
    應依連續犯之規定加重其刑。又被告己○○基於幫助犯意，協助丁○○、丙○○
    取得第二級毒品安非他命，為從犯，依刑法第三十條第二項之規定，按正犯之刑
    減輕之，並依法先加後減。查被告丁○○、戊○○、庚○○有如事實欄所載之前
    科，各有卷附臺灣高等法院檢察署刑案紀錄簡覆表在卷可按，被告丁○○受有期
    徒刑之執行完畢，五年以內再犯有期徒刑以上之罪，為累犯，應依法加重其刑。
    爰審酌被告丁○○、戊○○、庚○○各自轉讓具有成癮性及社會危害性之藥物予
    他人施用，危害他人身心甚鉅，及犯罪之動機、目的、手段、另庚○○、己○○
    犯罪後猶矯飾卸責，顯無悛悔之意，丁○○、戊○○犯罪後坦承犯行，態度量好
    等一切情狀，各量處如主文所示之刑，己○○部分並諭知易科罰金之折算標準，
    以資懲儆。
丙、公訴意旨另以：被告己○○、庚○○另各有轉讓第二級毒品安非他命予乙○○、
    丁○○，因認被告各自涉犯毒品危害防制條例第八條第二項之罪嫌云云。惟查：
一、訊據被告己○○堅詞否認轉讓毒品與乙○○，辯稱：因伊帶警察查獲乙○○，乃
    懷恨誣陷轉讓毒品等語。經查，據證人乙○○於本院審理時證稱：「八十八年一
    月廿三日凌晨，被告陳盈伶與另一名「陳戰」（音譯）之男子至台北市○○○路
    ○段友人住處找伊，己○○自稱因無毒品施用，乃詢問伊處有無毒品可供施用，
    伊答稱沒有，後來係該名「陳戰」之男子提供安非他命供其施用」等語（見本院
    八十九年六月二日訊問筆錄），顯見當時轉讓毒品予乙○○者，應係該名「陳戰
    」之男子，而非被告己○○，是被告所辯，應非子虛。
二、次查，被告庚○○於偵查中雖提及曾請丁○○、己○○施用安非他命，惟就被告
    庚○○轉讓毒品予丁○○部分，除被告上述偵查中自白外，被告丁○○更否認見
    過庚○○，遍查卷證資料並無其他證據可資認定被告自白之真實性，是此部分犯
    行亦屬不能證明。
三、此外，復查無其他積極證據足認被告己○○、庚○○各自有轉讓第二級毒品予乙○○、丁○○之犯行，此部分犯罪均不能證明，本應諭知無罪之判決，惟公訴人
    認該部分與前揭論罪科刑部分有連續犯之裁判上一罪關係，爰不另為無罪之諭知
    ，附此敘明。
丁、被告己○○、丁○○於八十八年一月二十三日為警查獲後，配合查緝目的邀約庚○○、戊○○各自攜帶先前供己施用所持有之毒品至上址赴約，均尚未與己○○
    、丁○○接觸，亦尚未交付安非他命，即尚未著手轉讓之際，即為埋伏之員警當
    場查獲各情，業據被告庚○○、戊○○於警訊時供承在卷，並經證人即查獲之員
    警甲○○於本院審理時證述在卷（見本院八十九年一月二十五日訊問筆錄），且
    本件查獲情形，亦有台北縣警察局永和分局刑事案件報告書所附犯罪事實記載可
    稽，足見被告庚○○、戊○○並無著手轉讓之行為，亦難認其等有轉讓未遂犯行
    ，僅能分論被告戊○○、庚○○持有第一級毒品、第二級毒品罪，惟據被告庚○○、戊○○於警訊時均供稱：上開毒品原均係供己施用，因己○○、丁○○來電
    邀約，始攜帶毒品前往供人施用等語（見偵查卷第十四頁、第十六頁反面），又
    被告庚○○因施用第二級毒品案件，經本院以八十八年毒聲字第一六六號裁定送
    觀察、勒戒，因無繼續施用傾向，由臺灣台北地方法院檢察署檢察官以八十八年
    偵字第二八六八號為不起訴處分確定，被告戊○○因施用第一級毒品、第二級毒
    品，經本院各判處有期徒刑八月、五月，應執行有期徒刑一年確定，各有臺灣高
    等法院檢察署刑案紀錄簡覆表、本院被告全國前案紀錄表及本院八十八年度訴字
    第三八八號判決書可參，被告戊○○、庚○○為警查獲持有毒品犯行，應各為前
    揭確定判決、不起訴處分效力所及，爰不另分別為免訴、不受理之諭知，應予敘
    明。
戊、扣案如附表編號一、二、三、四所示毒品，均含有甲基安非他命成份，業據被告
    丁○○、己○○、庚○○於警訊時供承在卷，並經本院勘驗無誤，亦有勘驗筆錄
    可稽，併有憲兵司令部刑事鑑識中心八十九年三月十四日（八九）綱得字第０二
    二三二號鑑驗通知書在卷為證，除編號三所示毒品因全數取樣用罄，僅剩空袋，
    不另宣告沒收並銷燬外，另外包括編號二之安非他命殘渣袋六個、殘渣空瓶二個
    ，因留存之安非他命殘渣無法與分裝袋及空瓶分離，均應依毒品危害防制條例第
    十八條第一項前段規定宣告沒收銷燬之。另公訴人就扣案之屬於被告丁○○所有
    供施用毒品所用之吸食器二組、酒精燈二個、瓦斯噴燈一個、分裝袋五十三個，
    自乙○○處扣得之大型分裝袋六個、中型分裝袋三十九個、小型分裝袋四十個聲
    請宣告沒收，然查本件係就被告等人轉讓、幫助施用安非他命之犯行審理，而與
    施用毒品無涉，被告丁○○、乙○○施用毒品之部分業經本院送觀察、勒戒完畢
    ，各有臺灣高等法院檢察署刑案紀錄簡覆表可考，前開物品或係被告丁○○施用
    安非他命之器具，或不能證明與被告丁○○轉讓毒品犯行有關，乙○○亦非本件
    被告，均非本案得併予沒收之範圍，至於扣案戊○○持有之海洛因二小包（驗餘
    淨重０‧九五公克）、含海洛因香菸一支，及安非他命二包（淨重０‧九八一五
    克，驗餘淨重０‧九一三九克）等物，業經本院八十八年度訴字第三八八號判決
    宣告沒收並銷燬，並執行在案，亦經本院調閱臺灣台北地方法院檢察署八十八年
    執字第一五四三號執行卷宗核閱無訛，上開毒品均應已滅失，故不另為沒收之諭
    知，亦應敘明。
據上論斷，應依刑事訴訟法第二百九十九條第一項前段、第三百條，毒品危害防制條
例第八條第二項、第十條第二項、第十八條第一項前段，刑法第十一條前段、第三十
條、第五十六條、第四十七條、第四十一條，罰金罰鍰提高標準條例第二條，判決如
主文。
本案經檢察官董怡臻到庭執行職務
中      華      民      國    八十九    年      八      月      十      日
                                      臺灣臺北地方法院刑事第八庭
                                          法  官  胡  宏  文
右正本證明與原本無異
如不服本判決，應於判決送達後十日內，向本院提出上訴狀。
                                          書記官  魏  大  年
中    華    民    國      八十九      年        八      月     十七     日
 附表：
┌──┬──────┬────────────────────┬────┐
│編號│ 持 有 人   │     品    名   及   數    量           │ 備 考  │
├──┼──────┼────────────────────┼────┤
│ 一 │丁○○      │安非他命二包（淨重一‧三八五三克，驗餘淨│        │
│  │            │重一‧三四五０克）。                    │        │
├──┼──────┼────────────────────┼────┤
│ 二 │丁○○      │安非他命殘渣袋六個、殘渣空瓶二個。      │        │
├──┼──────┼────────────────────┼────┤
│ 三 │己○○      │安非他命一包（淨重０‧０四五二克，全數取│        │
│    │            │樣完畢，僅剩空袋一只）                  │        │
├──┼──────┼────────────────────┼────┤
│ 四 │庚○○      │安非他命一包（淨重七‧七一四六克，驗餘淨│        │
│    │            │重七‧六五五二克）                      │        │
└──┴──────┴────────────────────┴────┘
（附本案論罪科刑依據之法條：毒品危害防制條例第八條第二項、第十條第二項）
毒品危害防制條例第八條第二項
轉讓第一級毒品者，處一年以上七年以下有期徒刑，得併科新臺幣一百萬元以下罰
  金。
轉讓第二級毒品者，處六月以上五年以下有期徒刑，得併科新臺幣七十萬元以下罰
  金。
轉讓第三級毒品者，處三年以下有期徒刑，得併科新臺幣三十萬元以下罰金。
前三項之未遂犯罰之。
毒品危害防制條例第十條第二項
施用第一級毒品者，處六月以上五年以下有期徒刑。
施用第二級毒品者，處三年以下有期徒刑。


司法院資訊處製作；財團法人民間司法改革基金會備份。
